【裁判字號】    97,消債更,1152
【裁判日期】    980106
【裁判案由】    更生事件
【裁判全文】
臺灣臺南地方法院民事裁定          97年度消債更字第1152號
聲  請  人
即  債務人  甲○○
代  理  人  林憲聰律師
上列當事人聲請消費者債務清理事件，本院裁定如下：
    主  文
債務人甲○○自民國九十八年一月六日下午四時起開始更生程序
。
    理  由
一、按債務人不能清償債務或有不能清償之虞，得依本條例所定
    更生或清算程序，清理其債務。債務人無擔保或無優先權之
    債務總額未逾新臺幣一千二百萬元者，於法院裁定開始清算
    程序或宣告破產前，得向法院聲請更生。法院開始更生程序
    之裁定，應載明其年、月、日、時，並即時發生效力，消費
    者債務清理條例第3 條、第42條第1 項、第45條第1 項分別
    定有明文。次按，債務人對於金融機構因消費借貸、自用住
    宅借款、信用卡或現金卡契約而負債務，在聲請更生或清算
    前，應提出債權人清冊，以書面向最大債權金融機構請求協
    商債務清償方案，並表明共同協商之意旨，債務人與金融機
    構協商成立者，不得聲請更生或清算，但因不可歸責於己之
    事由，致履行顯有重大困難者，不在此限。本條例施行前，
    債務人依金融主管機關協調成立之中華民國銀行公會會員，
    辦理消費金融案件無擔保債務協商機制與金融機構成立之協
    商，準用前項之規定。消費者債務清理條例第151 條第1 、
    5 、6 項亦定有明文。
二、本件聲請意旨略以：聲請人即債務人甲○○目前任職於英屬
    維京群島商長江馬獅龍企業有限公司，聲請前2 年之平均每
    月收入約新台幣（下同）22,236元，除該筆收入外，名下並
    無其他財產，但累積債務總額達2,775,843 元，負債顯然超
    過資產，已達不能清償債務或有不能清償之虞之程度。聲請
    人雖曾於民國95年6 月22日依照中華民國銀行公會會員辦理
    消費金融案件無擔保債務協商機制與債權人銀行等家銀行成
    立協商，約定自95年7月起，分120期，利率2%，於每月10日
    支付25,541元，至全部清償為止；然聲請人原從事百貨服飾
    業，因業績每下愈況，每月收入已不足以支付上該協商金額
    ，且聲請人於96年6 月失業，直至同年10月間始任現職，聲
    請人實有不可歸責於己致履行顯有重大困難之事由，且聲請
    人之無擔保或無優先權債務總額未逾1,200 萬元，復未經法
    院裁定開始清算程序或宣告破產，爰依法向本院聲請更生等
    語。
三、經查：
  (一)聲請人主張之上開事實，業據其提出財產及收入狀況說明書
    、戶籍謄本、財政部臺灣省南區國稅局95及96年度綜合所得
    稅各類所得資料清單、財產歸屬資料清單、財團法人金融聯
    合徵信中心當事人綜合信用報告、勞工保險被保險人投保資
    料表、銀行存摺影本、房屋租賃契約書影本及其他生活開銷
    等證明文件為證，復經本院調取聲請人之郵政、勞保、健保
    、集保、財政部臺灣省南區國稅局所得稅之申報資料及稅務
    電子閘門財產所得調件明細表在卷可稽，堪認聲請人確已達
    不能清償債務或有不能清償之虞之程度。
  (二)而聲請人雖曾於消費者債務清理條例施行前，與各債權銀行
    就無擔保債務成立協商，約定自95年7 月起，分120 期，利
    率2%，每月償還25,541元等情，有協議書、無擔保債務還款
    計劃附卷可按，然聲請人於96年1 月至6 月間原任職於瑪格
    服飾有限公司，期間每月收入約23,925元（96年1 月薪資為
    24,078元、96年2 月薪資為32,332元、96年3 月薪資為24,7
    20元、96年4 月薪資為19,548元、96年5 月薪資為20,505元
    、96年6 月薪資為22,364元，6 個月共計143,547 元，平均
    每月約23,925元），有前開銀行存摺影本可查，並依臺灣省
    96年每月每人最低生活費係9,509 元計算，以聲請人每月所
    領之薪資扣除其最低生活費9,509 元後，已不足支付其之前
    與各債權銀行就無擔保債務成立協商所約定每月應償還之25
    ,541元。聲請人主張有不可歸責於己之事由，致履行上開協
    議顯有重大困難，堪予採信。
四、綜上所述，聲請人僅係一般消費者，並未從事營業，其已達
    不能清償債務或有不能清償之虞之程度，其中無擔保或無優
    先權之債務，在1200萬元以下，之前雖與各債權銀行達成協
    議，但因不可歸責於己之事由，致履行上開協議顯有重大困
    難，且未經法院裁定開始清算程序或宣告破產，又查無消費
    者債務清理條例第6 條第3 項、第8 條或第46條各款所定駁
    回更生聲請之事由存在，則債務人聲請更生，應屬有據，爰
    裁定如主文。
中    華    民    國    98    年    1    月    6     日
                  民事第二庭  法  官  李杭倫
上為正本係照原本作成。
本件不得抗告。
本裁定已於98年1月6日下午4時公告。
中    華    民    國    98    年    1    月    6     日
                              書記官  蔡曉


司法院資訊處製作；財團法人民間司法改革基金會備份。
